臺灣花蓮地方法院刑事裁定　　　　　　　　　　　　　　　九十年度自字第四五號
　　自　訴　人　乙○○
　　被　　　告　甲　○
右列被告因誹謗等案件，經自訴人提起自訴，本院裁定如左：
    主  文
自訴駁回。
    理  由
一、按法院或受命法官於自訴案件第一次審判期日前訊問及調查結果，如認為案件有
    刑事訴訟法第二百五十二條至第二百五十四條之情形者，得以裁定駁回其自訴，
    同法第三百二十六條第三項定有明文。
二、本件自訴意旨詳如附件自訴狀所載。
三、訊據被告甲○堅決否認有何妨害名譽及妨害信用之犯行，辯稱：伊並沒有在民國
    八十九年九月份散播流言，也沒有散播自訴人概括承受阿波羅美語班，當時係自
    訴人乙○○口頭向伊說要概括承受阿波羅美語班，在場人有鮑佩晴及其他人，伊
    只有告知鮑佩晴、于延平、蔣錫燦，事實上，他們是與伊同時間知悉這件事情等
    語。經查：自訴人固以被告甲○對案外人鮑佩晴、于延平、蔣錫燦三人散播流言
    ，表示鮑佩晴係自訴人所僱用，嗣更於開庭時陳稱自訴人有僱用鮑佩晴及概括承
    受阿波羅美語班之流言，認被告此部分行為已涉犯誹謗罪及妨害信用罪云云。惟
    按刑法第三百十條誹謗罪，係以意圖散布於眾，而指摘或傳述足以毀損他人名譽
    之事為構成要件，而所謂「意圖散布於眾」，係指欲將損人名譽之事實，傳播於
    不特定人，使大眾知悉之意。依本件自訴人上揭指訴內容，被告既僅向鮑佩晴、
    于延平、蔣錫燦三人陳稱自訴人有僱用鮑佩晴等語，顯與誹謗罪所規定之「散布
    於眾」要件核屬有間，尚難以誹謗罪相繩。又自訴人另指稱：被告於八十九年度
    易字第八一二號案件、八十九年度花簡字第五五八號案件及九十年度偵字第二三
    二○號甲○違反就業服務法案件開庭時，曾供稱自訴人有僱用被告與鮑佩晴等語
    ，認亦有觸犯誹謗罪之嫌云云。然揆諸卷附自訴人所提警訊筆錄、本院八十九年
    度花簡字第五五號刑事判決書及台灣花蓮地方法院檢察署九十年度偵字第二三二
    ○號傳票所載內容，可知被告或係以證人身分接受警方詢問，或係以被告身分接
    受法官或檢察官之訊問，則被告既係因接受警方、檢察官或法官之訊問而為陳述
    ，而非主動對外界一般不特定人為指摘或傳述，實難認其有散佈於眾之意圖，自
    不得遽課被告以誹謗罪責。第按刑法第三百十三條妨害信用罪，須行為人有為散
    布流言或施用詐術之行為始能成立，且該條所謂之「信用」，係指經濟活動上財
    產資力狀態及支付能力之評價而言。本件自訴人指訴被告於九十年九月間，在檢
    察官庭訊時，供稱自訴人概括承受阿波羅美語班乙事，縱或屬實，然被告既未主
    動對社會大眾提及隻字片語，復乏證據可資佐證被告有何施用詐術情事，且自訴
    人倘如被告所述，能獨力概括承受美語班之資產、設備及師資，依社會一般通念
    ，當非具有相當雄厚財力無以為之，從而就自訴人在社會經濟活動中之可靠性，
    及其支付能力在社會中受信賴之程度，均屬正面評價，甚為明灼，準此，自無減
    損自訴人信用之虞，而與刑法妨害信用罪之構成要件尚有未合。此外，復查無其
    他積極證據足證被告涉有自訴人所指訴之犯行，依照首開說明，本件自訴應予駁
    回。
據上論結，應依刑事訴訟法第三百二十六條第三項、第二百五十二條第十款，裁定如
主文。
中      華      民      國    九十一    年      八      月     三十  日
                              臺灣花蓮地方法院刑事庭
                                  法  官  陳  世  博
右正本證明與原本無異。
如對本判決不服，應於送達後十日內，向本院提出上訴狀。（應抄附繕本）告訴人或
被害人如對於本判決不服者，應具備理由請求檢察官上訴，其上訴期間之計算係以檢
察官收受判決正本之日期為準。
                                  法院書記官
中      華      民      國    九十一    年      九      月      二      日
